【裁判字號】    98,訴,559
【裁判日期】    980630
【裁判案由】    損害賠償
【裁判全文】
臺灣桃園地方法院民事判決               98年度訴字第559號
原      告  乙○○
訴訟代理人  甲○○
                        樓
被      告  丙○○
上列當事人間請求損害賠償事件，原告就本院97年度簡上字第99
3號詐欺案件提起刑事附帶民事訴訟（98年度簡上附民字第3號）
，經本院刑事庭裁定移送，於民國98年6 月17日言詞辯論終結，
本院判決如下：
    主  文
被告應給付原告新台幣壹佰萬元，及自民國九十八年一月十六日
起至清償日止，按週年利率百分之五計算之利息。
訴訟費用由被告負擔。
本判決於原告以新台幣拾萬元為被告供擔保後，得假執行。
    事實及理由
一、原告主張：被告於民國96年10月24日至97年6月6日間之某日
    ，在臺灣地區某地，將其於96年10月24日所申辦之臺灣中小
    企業銀行中壢分行帳號第00000000000000號帳戶（下稱系爭
    帳戶）之存摺、提款卡，交付予與其所屬詐騙集團成員，並
    同時告知提款卡密碼，並由該詐騙集團成員，於97年6月6日
    冒用臺灣臺北地方法院檢察署檢察官名義，對原告佯稱其牽
    涉刑事案件，需匯款至指定之帳戶云云，致乙○○不疑有他
    ，陷於錯誤，遂依詐欺集團成員之指示，於97年6月6日14時
    許，匯款新臺幣（下同）100 萬至被告所提供之系爭帳戶，
    隨即遭詐騙集團成員提領殆盡，致原告受有100 萬元之損害
    。被告將系爭帳戶提供詐騙集團使用，自應負共同侵權行為
    損害賠償之責，爰依侵權行為法律關係提起本件訴訟等語。
    並聲明：1.被告應給付原告100 萬元及自刑事附帶民事訴訟
    起訴狀繕本送達翌日起加計法定遲延利息。2.願供擔保，請
    准宣告假執行。
二、被告則以：伊於聲請系爭帳戶之存摺時，剛好癲癇症發作，
    躺在路旁5 分鐘，清醒後發現存摺、印章及金融卡都被偷了
    ，因不知必須掛失止付，故未為之等語，資為抗辯。並聲明
    ：原告之訴駁回。
三、原告主張上開事實，業經本院97年度壢簡字第2694號及97年
    度簡上字第993 號刑事判決，認定被告幫助詐欺取財有罪確
    定在案，惟被告仍以上揭情詞置辯，故本件應審酌厥為：被
    告是否故意將其所有系爭存摺及帳戶提供予詐騙集團，用以
    幫助詐騙原告之財物？經查：
(一)按「原告於起訴原因已有相當之證明，而被告於抗辯事實並
    無確實證明方法，僅以空言爭執者，當然認定其抗辯事實之
    非真正，而應為被告不利益之裁判」，最高法院18年上字第
    1679號判例可資參照。經查：本件原告主張被告幫助詐騙集
    團騙取原告財物之事實，業經本院97年度壢簡字第2694號及
    97年度簡上字第993 號刑事判決，認定被告有罪確定在案，
    此有上開刑事判決在卷，而原告受詐騙匯款因而受有100 萬
    元之損失，亦有被告系爭帳戶之交易明細查詢單可稽。被告
    抗辯其於聲請系爭帳戶當天（即96年10月24日），因癲癇發
    作而遺失系爭帳戶存摺及金融卡云云。惟被告僅提出患有癲
    癇之診斷證明書1 份為證，然就當日是否發作之事實，自承
    無法提出相關資料證明（見本院98年6 月17日言詞辯論筆錄
    ），是被告尚無法證明其於96年10月24日聲請系爭帳戶當天
    有癲癇發作之事實。其次，就被告抗辯金融卡係於同日申請
    並與系爭帳戶之存摺同時遺失云云。惟查實務上因作業時間
    之故，金融卡並不會於申請帳戶時同時發給，且依據台灣中
    小企業銀行中壢分行98年5 月27日檢附之連線作業通用查詢
    單及系爭帳戶申請相關資料影本所示，系爭帳戶於96年10月
    24日申請並啟用，而金融卡係於97年5 月7 日申請，同年月
    16日始啟用（見本院卷第21頁至第22頁），故被告所指系爭
    帳戶之存摺遺失時，應尚未有金融卡之存在，被告所述即難
    採信。被告就其所抗辯既無法提出任何證明而僅空言爭執，
    依上開判例意旨，其抗辯即不足採。
(二)再者，衡諸一般金融交易常情，私人所有之金融機構帳戶存
    摺及金融卡，具有高度屬人性，除非係本人或本人所授權之
    人，得以出示本人之印鑑或使用金融卡時輸入正確之密碼之
    際，可正確使用外，其他人均無法任意使用，此乃為維護金
    融秩序、交易安全而設之保護措施。系爭帳戶之金融卡密碼
    於被告領用時，即已由其自行變更（見台灣中小企業銀行中
    壢分行98年5月21日98中壢字第00528號函，本院卷第19頁）
    ，除被告授權他人使用而告知密碼外，他人並無從得知。復
    依系爭帳戶交易明細查詢單所示，系爭帳戶於申請當日存入
    1,000元後，直至一年後即97年5月16日始開始使用，並於原
    告匯款後有密集提領紀錄（見本院卷第24頁及第25頁），如
    系爭帳戶已由詐騙集團取得，為何於半年多以後始開始使用
    ？倘被告所辯系爭帳戶之存摺及金融卡遭他人竊走乙節為真
    ，被告自當於該帳戶之存摺、金融卡遭竊後，應立即向職司
    偵查犯罪權限之警察機關報案，提供可用線索，俾以立刻追
    查竊盜犯嫌，避免自身因金融機構帳戶之存摺、金融卡遭竊
    而受有財產損失或遭他人用以供犯罪使用，始符常情，然被
    告不僅未向警方報案追查犯嫌，亦未向臺灣中小企業銀行辦
    理掛失，被告所辯，顯然與事理有違；參以社會正常之人如
    其提款卡遺失，為防止拾得或竊得提款卡之人盜領其存款或
    使用其帳戶，必於發現後立即向金融機構辦理掛失止付，而
    於掛失止付後，詐騙集團即無法以拾得或竊得之提款卡提領
    該帳戶內之存款。是詐騙集團為確保所取得之不法利益，其
    所利用供被害人匯款之存摺帳戶，必係可牢固掌控之金融帳
    戶，而無庸擔心該帳戶遭人掛失或驟然變更密碼，否則渠等
    如以此等帳戶作為其犯罪工具，則在其向他人詐騙，並令被
    害人將款項匯入該帳戶後，卻又極有可能因帳戶所有人掛失
    止付而無法提領，其等大費周章從事犯罪行為，甘冒犯罪後
    遭追訴、處罰之風險，卻有極大之機率無法獲得利益，是詐
    騙集團自無利用他人不小心遺失、遭竊帳戶而甘冒帳戶所有
    人掛失止付致無法提領金錢風險之可能，益徵被告所辯系爭
    帳戶存摺及金融卡係不明原因遭竊而遺失乙節，顯與事實不
    符，則被告將系爭帳戶存摺及金融卡交由犯罪集團成員使用
    ，進而詐騙原告之事實，應堪認定。
四、按因故意或過失，不法侵害他人之權利者，負損害賠償責任
    ；又數人共同不法侵害他人之權利者，連帶負損害賠償責任
    ，不能知其中孰為加害人者，亦同；造意人及幫助人，視為
    共同行為人，民法第184條第1項前段、 第185條第1項、第2
    項分別定有明文。又數人共同為侵權行為加損害於他人，各
    有賠償其損害全部之責任（最高法院19年上字第1202號判例
    參照）。查被告基於幫助姓名、年籍不詳之詐騙集團成員詐
    欺之犯意，交付其所有系爭帳戶存摺及金融卡等物供使用之
    事實，已於上述，原告因而受詐騙而匯入100 萬元至該帳戶
    ，其受有該100 萬元之損害與被告之行為具有相當之因果關
    係，則原告依侵權行為法律關係，請求被告給付100 萬元及
    法定遲延利息，為有理由，應予准許。
五、從而，原告依據侵權行為之法律關係，請求被告給付原告10
    0 萬元，及自刑事附帶民事訴訟起訴狀繕本送達翌日（即98
    年1月16日）起至清償日止，按週年利率百分之5計算之利息
    ，為有理由，應予准許。原告陳明願供擔保請求為假執行，
    核無不合，爰酌定相當擔保金額准許之。
六、據上論結，原告之訴為有理由，依民事訴訟法第78條、第
    390條第2項，判決如主文。
中    華    民    國    98    年    6     月    30    日
                  民事第二庭    法  官  黃漢權
以上正本係照原本作成
如對本判決上訴，須於判決送達後20日內向本院提出上訴狀
中    華    民    國    98    年    6     月    30    日
                            書記官  郭玉芬


司法院資訊處製作；財團法人民間司法改革基金會備份。
